臺灣臺南地方法院行政訴訟判決
                                      109年度交字第103號
原      告  陳三泰  
被      告  臺南市政府交通局

代  表  人  王銘德  
上列當事人間交通裁決事件，原告不服被告中華民國（下同）10
9 年6 月17日南市交裁字第78-Z00000000號裁決，提起行政訴訟
，本院判決如下：
    主      文
一、原告之訴駁回。
二、訴訟費用新臺幣300元由原告負擔。
    事實及理由
壹、程序方面：原告不服被告所為道路交通管理處罰條例第8 條
    的裁決而提起撤銷訴訟，依行政訴訟法第237 條之1 ，應適
    用交通裁決事件訴訟程序。本件因卷證資料已經明確，本院
    依同法第237 條之7 規定，不經言詞辯論，直接裁判。
貳、實體方面：
一、爭訟概要：原告於108 年10月24日11時22分許，駕駛車牌號
    碼000-00號營業小客車，行經國道1 號北上319.5 公里處，
    因有聞救護車之警號，不立即避讓之違規行為，經內政部警
    政署國道公路警察局第四公路警察大隊新市分隊員警製單舉
    發。嗣原告向被告提出申訴，被告請舉發單位調查結果，仍
    認原告有前揭違規行為，遂於109 年6 月17日以其違規事證
    明確，依道路交通管理處罰條例第45條第2 項及第67條第3
    項規定，裁處罰鍰新臺幣3,600 元，吊銷（汽車）駕駛執照
    1 年。原告不服，遂提起本訴訟。
二、原告起訴主張及聲明：
(一)主張要旨：
 1、原告當時載一對母女到新營，當下原告和客人都沒有聽到救
    護車的聲音，原告是一個拿職業駕照40年的老人，絕對不會
    聽到救護車聲而不避讓，是真的沒聽到。
 2、原告以高速公路的速限最高速行駛，專注前面狀況，原告旁
    邊車道那時也沒有車，原告平時看到救護車是有空車道就開
    過去，原告真的不知道救護車跟在原告後面。原告靠這張駕
    照開車餬口，還要繳車款，40年原告沒有重大違規，請原諒
    原告無心之過。
(二)聲明：
 1、原處分撤銷。
 2、訴訟費用由被告負擔。
三、被告答辯及聲明：
(一)答辯要旨：
 1、原告於108 年10月24日11時22分許，駕駛車牌號碼000-00號
    營業小客車，行經國道1 號北上319.5 公里處，聞救護車之
    警號，不立即避讓，經警製單舉發，被告乃據此裁處原告罰
    鍰3,600 元，吊銷（汽車）駕駛執照1 年，揆諸首揭規定，
    並無不合，應予維持。
 2、復按道路交通安全規則第101 條第2 項規定：「汽車聞有消
    防車、救護車、警備車、工程救險車、毒性化學物質災害事
    故應變車等執行緊急任務車輛之警號時，應依下列規定避讓
    行駛：1 、聞有執行緊急任務車輛之警號時，不論來自何方
    ，均應立即避讓，並不得在後跟隨急駛、併駛或超越，亦不
    得駛過在救火時放置於路上之消防水帶。……3 、在同向2車
    道以上路段，與執行緊急任務車輛『同車道之前車』，應即向
    相鄰車道或路側避讓，相鄰車道之車輛應減速配合避讓，並
    作隨時停車之準備。」。本案經審視舉發單位提供之錄影採
    證光碟畫面（影片名稱：RV-00000000000000-uQnb7-761-ZH
    - 國道一號北向319 公里.MP4）：
 (1)畫面時間2019/10/24 11 ：22：16-11 ：22：24系爭違規路
    段為高速公路，車道佈設為3 車道，原告駕駛系爭車輛行駛
    於內側車道，救護車行駛於系爭車輛後方，右側中線車道未
    見其他車輛，救護車持續響起警笛，救護車駕駛人持續向原
    告鳴按喇叭。
 (2)畫面時間2019/10/24 11 ：22：25-11 ：22：40原告駕駛系
    爭車輛持續行駛於內側車道，救護車行駛於系爭車輛後方，
    系爭車輛與救護車先後超越行駛於右側中線車道之3輛 自用
    小客車，期間救護車持續響起警笛，救護車駕駛人持續向原
    告鳴按喇叭。
 (3)畫面時間2019/10/24 11 ：22：41-11 ：22：59原告駕駛系
    爭車輛持續行駛於內側車道，救護車行駛於系爭車輛後方，
    右側中線車道已無其他車輛行駛，期間救護車持續響起警笛
    ，救護車駕駛人持續向原告鳴按喇叭。
　　上開畫面有舉發單位109 年3 月24日國道警四交字第108470
    3292 號 函檢附錄影採證光碟（1 片）（如乙證3 ）可稽。
 3、又按道路交通安全規則第93條明定：「（第1 項）行車速度
    ，依速限標誌或標線之規定，無速限標誌或標線者，應依下
    列規定：……（第2 項）消防車、救護車、警備車、工程救險
    車及毒性化學物質災害事故應變車執行任務時，得不受前項
    行車速度之限制，且於開啟警示燈及警鳴器執行緊急任務時
    ，得不受標誌、標線及號誌指示之限制。」；行政罰法第7 
    條第1 項規定：「違反行政法上義務之行為非出於故意或過
    失者，不予處罰。」，則不論違規行為人係故意或過失而違
    反道路交通管理處罰條例行政法上義務之行為，均應予處罰
    。人民違反法律上之義務而應受行政罰之行為，法律無特別
    規定時，雖不以出於故意為必要，仍須以過失為其責任條件
    。但應受行政罰之行為，僅須違反禁止規定或作為義務，而
    不以發生損害或危險為其要件者，推定為有過失，於行為人
    不能舉證證明自己無過失時，即應受處罰（司法院大法官會
    議釋字第275 號解釋可資參照）。本案依上開錄影畫面顯示
    ，救護車於影片時間11時22分16秒一開始，即沿路並持續以
    同樣音量之警笛鳴響至畫面時間同時分40秒，系爭車輛與救
    護車先後超越行駛於右側中線車道之3 輛自用小客車，嗣後
    再於畫面時間同時分41秒起至畫面時間同時分59秒影片結束
    為止，總共歷時18秒時間，當右側中線車道已無其他車輛行
    駛，期間救護車持續響起警笛，且救護車駕駛人持續向原告
    鳴按喇叭時，原告竟仍於聽聞救護車警號聲時一路不避讓。
    至原告訴稱其於違規時間當下和客人都沒有聽到救護車之聲
    音，其專注前面狀況，是真的沒聽到救護車聲云云，查一般
    車輛行駛於道路上，當聽聞救護車之警笛時，因警笛聲之聲
    響及音頻較諸一般車輛之喇叭聲為大以及尖銳，故無論救護
    車是從何方向駛來，駕駛人皆可於數十至數百公尺外聽到救
    護車之聲響，遑論本案救護車係緊鄰系爭車輛後方行駛，且
    救護車與系爭車輛之間並無其他車輛，衡諸常情，原告自無
    「沒聽聞」救護車警笛聲之期待可能性。另從上揭影片顯示
    ，救護車持續不停發出警號及鳴按喇叭，客觀上已足使系爭
    車輛之駕駛人能輕易察覺後方有救護車；又系爭車輛右側之
    中線車道既有足夠空間變換車道，系爭車輛竟依舊不變換車
    道避讓，未有任何避讓之行為，難認原告上開所述未能察覺
    後方有救護車，所以未能立即做出反應云云為可信（臺灣臺
    中地方法院107 年交字第297 號判決理由五（三）2 意旨參
    照）。且查原告為領有普通小型車之合格駕駛人，並無因不
    能辨別音響而主動繳回或遭註銷駕駛情事，復查原告並未舉
    證以實其說，當認原告應無不能注意救護車警號之情事，原
    告所辯應係卸責狡辯之詞，自不足採。原告駕駛系爭車輛聞
    救護車之警號而未依規定避讓行為，顯已欠缺普通車輛駕駛
    人主觀上應擔負遵守道路交通法規，以維護道路交通安全之
    義務認知，而具有可非難性及可歸責性，無從排除其無過失
    責任並得免受處罰。
 4、末按道路交通管理處罰條例第68條第1 項規定：「汽車駕駛
    人，因違反本條例及道路交通安全規則之規定，受吊銷駕駛
    執照處分時，吊銷其執有各級車類之駕駛執照。」。參諸該
    條文之規定，乃係於94年12月14日修正，並自95年3 月1 日
    施行，而依修正後道路交通管理處罰條例第68條之規定，僅
    將原條文中之「吊扣或」3 字刪除及其立法意旨觀察，如駕
    駛人違反道路交通安全規則，難以期待其使用道路時遵守安
    全規範，對於其他用路人之生命、身體亦具潛在之危害，就
    依規定應「吊銷駕駛執照」時，立法者仍維持一併吊銷其持
    有各級車輛駕駛執照之處罰，該條已經考量人民工作、生活
    及人格自由發展，禁止受吊銷駕駛執照之人於一定期間內再
    次考領駕駛執照，亦與該處分所追求之公共利益，即用路大
    眾之用路安全具關聯性，該處分所侵害之工作權亦僅限於駕
    駛車輛部分，尚難認有違反行政法上之比例原則、不當聯結
    禁止原則之問題。另違反道路交通管理事件統一裁罰基準及
    處理細則第1 條及第2 條規定：「本細則依道路交通管理處
    罰條例第92條第4 項規定訂定之。」、「（第1 項）處理違
    反道路交通管理事件之程序及統一裁罰基準，依本細則之規
    定辦理。（第2 項）前項統一裁罰基準，如附件違反道路交
    通管理事件統一裁罰基準表。」，上開規定係基於母法道路
    交通管理處罰條例第92條第4 項規定授權訂定之法規命令，
    參考「車輛大小」、「違規次數」、「違規程度」、「違規
    地點」、「所生影響」、「違反情節」等要素擇一或兼採而
    為分級處罰。本案原告係違反道路交通管理處罰條例第45條
    第2 項及第67條第3 項規定，被告依上開規定之特定構成要
    件事實存在，參酌違反道路交通管理事件統一裁罰基準表，
    裁處原告罰鍰3,600 元，吊銷汽車駕駛執照，1 年內不得考
    領駕駛執照，所為係特定法律效果之「羈束處分」，即被告
    並無裁量權限，必須依前揭規定之法律效果始可作成未逾越
    母法規定之羈束處分。又前揭道路交通管理處罰條例第45條
    第2 項所規定應吊銷其駕駛執照，本在保障道路用路人交通
    往來之安全，並增進社會大眾對汽車車輛駕駛人之信賴，縱
    使被告所為吊銷駕駛執照之處分，限制原告駕駛交通工具之
    自由，然基於維護交通安全之重要公益，此一處分，亦未與
    比例原則相牴觸，已詳如前述。況被告原處分裁決吊銷駕駛
    執照所造成其自由權之影響亦僅限於駕駛車輛之部分，原告
    除可搭乘其它大眾交通工具外，並且在吊銷駕駛執照禁考1
    年之期間屆滿後，仍可再次透過考試取得駕駛執照，尚非完
    全禁止原告駕駛車輛權利，從而，原告前揭主張吊銷駕駛執
    照將影響其生活與生計，依法不得採為撤銷原處分之合法理
    由（臺灣新北地方法院109 年交字第102 號判決理由五（四
    ）意同此旨）。是本案舉發單位之舉發，並無違誤。
 5、綜上，原告之訴顯無理由，謹請予以駁回，以維法制。
(二)聲明：
 1、原告之訴駁回。
 2、訴訟費用由原告負擔。
四、爭點：原告是否構成道路交通管理處罰條例第45條第2 項「
    聞救護車之警號，不立即避讓」的違規行為？
五、本院的判斷：
(一)前提事實：本件爭訟概要欄所載之事實，除上列爭點外，業
    經兩造各自陳述在卷，並有附表所示的證據資料可查，洵堪
    認定為真實。
(二)原告確實有聞救護車之警號，不立即避讓的違規行為：
 1、應適用的法令：
 (1)道路交通管理處罰條例第45條第2 項、第67條第3 項、第85
    條第1 項。
 (2)道路交通安全規則第93條第2 項、第101 條第3 項。
 2、經本院勘驗臺南市政府交通局110 年2 月19日南市交裁字第
    1100236989號函檢附之光碟（光碟名稱為109 年度交字第10
    3 號陳三泰Z00000000 ）1 片，就勘驗結果紀錄於下：
　　經播放檔名「RV-00000000000000-uQnb7-761-ZH- 國道一號
    北向319 公里.MP4」之錄影內容，見：
畫面時間           勘 驗 內 容 2019/10/24 11：22：16 至 11：22：22 影片開始可見該錄影內容為一救護車行車紀錄器所攝，拍攝時間為中午，視線普通。畫面可見系爭違規路段為高速公路，分別設有3 車道。原告駕駛系爭車牌號碼000-00號營業小客車行駛於內側車道，救護車行駛於原告車輛後方。右側中線車道未見其他車輛。救護車持續響起警笛，救護車駕駛人並持續對原告車輛鳴按喇叭。亦有其他車輛行駛於系爭違規路段。 2019/10/24 11：22：23 至 11：22：40 畫面可見原告駕駛系爭車輛持續向前行駛於內側車道，救護車仍行駛於原告車輛後方。兩車先後超越駛於中線車道之3 輛自用小客車。救護車持續響起警笛，救護車駕駛人並持續向原告車輛鳴按喇叭。亦有其他車輛行駛於系爭違規路段。 2019/10/24 11：22：41 至 11：22：59 原告駕駛系爭車輛持續向前駛於內側車道，救護車行駛於原告車輛後方。畫面可見中線車道已無其他車輛行駛。救護車持續響起警笛，救護車駕駛人並持續向原告車輛鳴按喇叭。兩車均持續向前行駛。亦有其他車輛行駛於系爭違規路段。 影片結束。 
    依上開勘驗結果所示，可知救護車已開啟警號，並鳴笛示意
    車輛閃避，惟原告車輛仍持續行駛於內側車道且有足夠空間
    得以變換車道時，均無變換車道而避讓之行為，而前揭勘驗
    影片長度為43秒，救護車於此期間係持續開啟警示燈與警鈴
    前進，過程中亦有持續長按喇叭之情，系爭車輛當無不能聽
    聞救護車警號、即時避讓之理。足認原告所有之系爭車輛於
    上開時、地確有「聞救護車之警號，不立即避讓」之違規行
    為。
 3、至原告主張當下與車上客人都沒有聽到救護車的聲音，並以
    高速公路速限最高速行駛云云，然依畫面時間2019/10/24 1
    1：22：16至11：22：22許，救護車持續響起警笛，救護車
    駕駛人並持續對原告車輛鳴按喇叭，當時中線車道並無其他
    車輛且有足夠空間得使原告車輛變換車道，原告車輛並未為
    變換車道之行為，業經本院勘驗如前，原告此部分主張，即
    為卸責之詞；況且，系爭車輛僅需在符合國道高速公路速限
    範圍內稍微放慢車速，即得與行駛在中線車道之前、後車輛
    維持足夠之安全距離，並無危害其他駕駛人之虞，而得令救
    護車在內側車道順暢行駛，實無必須保持時速100公里或110
     公里之理，原告此部分主張，顯難採信。
 4、綜上所述，被告以原告有「聞救護車之警號，不立即避讓」
    之違規行為，而依道路交通管理處罰條例第45條第2 項、第
    67條第3 項及第85條第1項規定，裁處罰鍰新臺幣3,600 元
    ，吊銷（汽車）駕駛執照1 年，於法並無不合，原告訴請撤
    銷為無理由，應予駁回。
(三)本件判決基礎已經明確，兩造其餘的攻擊防禦方法及訴訟資
    料經本院斟酌後，核與判決結果不生影響，無一一論述的必
    要，一併說明。
六、結論：
(一)原處分合法。原告訴請撤銷為無理由，應予駁回。
(二)本件第一審裁判費為300 元，應由原告負擔，爰確定第一審
    訴訟費用額如主文第2 項所示。
中　　華　　民　　國　 110　　年　　 3　月　　30　  　日
                  行政訴訟庭　法　官　朱中和
一、上為正本係照原本作成。
二、如不服本判決，應於判決送達後20日內，向本院提出上訴狀
    並表明上訴理由（原判決所違背之法令及其具體內容或依訴
    訟資料可認為原判決有違背法令的具體事實），其未載明上
    訴理由者，應於提出上訴後20日內向本院補提理由書（上訴
    狀及上訴理由書均須按他造人數附繕本，如未按期補提上訴
    理由書，則逕予駁回上訴），並應繳納上訴裁判費新臺幣75
    0 元。
中　　華　　民　　國　　110 　年　　3 　　月　　30　　日
                              書記官　周信義

附錄本判決引用的相關條文：

道路交通管理處罰條例 第45條 （第2項） 聞消防車、救護車、警備車、工程救險車、毒性化學物質災害事故應變車之警號，不立即避讓者，處汽車駕駛人新臺幣三千六百元罰鍰，並吊銷駕駛執照。  第67條 （第3項） 汽車駕駛人，曾依本條例其他各條規定吊銷駕駛執照者，一年內不得考領駕駛執照。  第85條 （第1項） 本條例之處罰，受舉發違反道路交通管理事件之受處罰人，認為受舉發之違規行為應歸責他人者，應於舉發違反道路交通管理事件通知單應到案日期前，檢附相關證據及應歸責人相關證明文件，向處罰機關告知應歸責人，處罰機關應即另行通知應歸責人到案依法處理。逾期未依規定辦理者，仍依本條例各該違反條款規定處罰。 道路交通安全規則 第93條 （第2項） 消防車、救護車、警備車、工程救險車及毒性化學物質災害事故應變車執行任務時，得不受前項行車速度之限制，且於開啟警示燈及警鳴器執行緊急任務時，得不受標誌、標線及號誌指示之限制。  第101條 （第3項） 汽車聞有消防車、救護車、警備車、工程救險車、毒性化學物質災害事故應變車等執行緊急任務車輛之警號時，應依下列規定避讓行駛： 一、聞有執行緊急任務車輛之警號時，不論來自何方，均應立即避讓，並不得在後跟隨急駛、併駛或超越，亦不得駛過在救火時放置於路上之消防水帶。 二、在同向或雙向僅有一車道之路段，應即減速慢行向右緊靠道路右側避讓，並暫時停車於適當地點，供執行緊急任務車輛超越。 三、在同向二車道以上路段，與執行緊急任務車輛同車道之前車，應即向相鄰車道或路側避讓，相鄰車道之車輛應減速配合避讓，並作隨時停車之準備。 四、執行緊急任務車輛得利用相鄰二車道間之車道線行駛，而在車道線左右兩側車道之車輛，應即減速慢行分向左右兩側車道避讓，並作隨時停車之準備。 五、執行緊急任務車輛行經交岔路口時，已進入路口之車輛應駛離至不妨害執行緊急任務車輛行進動線之地點；同向以外未進入路口車輛應減速暫停，不得搶快進入路口，以避讓執行緊急任務車輛先行。 

附表：

證據編號        證據名稱或內容 所附卷宗   頁碼 甲證1 臺南市政府交通局109 年6 月17日南市交裁字第78-Z00000000號違反道路交通管理事件裁決書正本1份  本院卷 第15頁 乙證1 內政部警政署國道公路警察局第四公路警察大隊108年11月4日公警局交字第Z00000000 號舉發違反道路交通管理事件通知單及送達證書影本各1份  本院卷 第41至42頁 乙證2 臺南市政府交通局109 年6 月17日南市交裁字第78-Z00000000號違反道路交通管理事件裁決書及送達證書影本各1份  本院卷 第43至44頁 乙證3 內政部警政署國道公路警察局第四公路警察大隊109 年3 月24日國道警四交字第1084703292號函檢附錄影採證光碟1 片及違規採證照片15張  本院卷 第47至63頁 乙證4 汽車駕駛人基本資料1份  本院卷 第65頁